【裁判字號】    98,審訴,833
【裁判日期】    981022
【裁判案由】    搶奪等
【裁判全文】
臺灣士林地方法院刑事判決             98年度審訴字第833號
公  訴  人  臺灣士林地方法院檢察署檢察官
被      告  丁○○
上列被告因搶奪等案件，經檢察官提起公訴（98年度偵字第1005
4 號、98年度偵緝字第373 號），被告於本院準備程序中就被訴
事實為有罪陳述，經本院合議庭裁定由受命法官獨任行簡式程序
審理，並判決如下：
    主  文
丁○○犯侵占遺失物罪，處罰金新臺幣伍仟元，如易服勞役，以
新臺幣壹仟元折算壹日；又犯侵占罪，累犯，處有期徒刑月；
又犯竊盜罪，累犯，處有期徒刑肆月；又犯搶奪罪，累犯，處有
期徒刑拾月，扣案之安全帽壹頂及太陽眼鏡壹付，均沒收；又犯
搶奪罪，累犯，處有期徒刑拾月，扣案之安全帽壹頂及太陽眼鏡
壹付，均沒收；又犯搶奪罪，累犯，處有期徒刑拾月，扣案之安
全帽壹頂及太陽眼鏡壹付，均沒收。前開有期徒刑部分，應執行
有期徒刑貳年拾月，扣案之安全帽壹頂及太陽眼鏡壹付，均沒收
。
    事  實
一、丁○○前因違反槍砲彈藥刀械管制條例案件，經臺灣高等法
    院以93年度上訴字第3529號判決處有期徒刑2 年，併科罰金
    新臺幣（下同）10萬元確定，又因公共危險案件，分別經本
    院以94年度士交簡字第957 號判決處有期徒刑3 月確定，及
    以95年度士交簡字第317 號判決處有期徒刑4 月確定，上開
    3 案嗣經減刑並就前2 案定應執行有期徒刑1 年1 月，併科
    罰金5 萬元確定，經與後1 案接續執行，於民國96年9 月10
    日徒刑執行完畢出監。猶不知悛悔，又分別為如下犯行：
(一)、於97年3 月30日晚間8 時許，在臺北市○○區○○路1 段21
    2 巷2 號「愛你來阿公店」內，拾獲其友人己○○所有，遺
    失在該處之SONY ERICSSON 牌W910i 型（序號000000000000
    000 號）及NOKIA 牌N8800 型之行動電話各1 支後，意圖為
    自己不法之所有而基於侵占之犯意，將上開行動電話2 支侵
    占入己。
(二)、於98年3 月24日，在臺北市士林區雨聲公園內，向庚○○借
    用插有0000000000號門號SIM 卡之行動電話1 具使用後，即
    意圖為自己不法之所有而基於侵占之犯意，將上開行動電話
    侵占入己。
(三)、於98年3 月底某日，在其友人丙○○位於臺北縣石門鄉山溪
    村大溪墘6 號住處，趁丙○○熟睡之際，意圖為自己不法之
    所有而基於竊盜之犯意，徒手竊取丙○○持有之車牌號碼GY
    K-099 號普通重型機車鑰匙，再以該鑰匙竊取停放該址之上
    開機車得手。
(四)、於98年4 月29日上午7 時45分，駕駛上開竊得贓車，並佩帶
    太陽眼鏡及安全帽，尾隨路人乙○○至臺北市○○○路○ 段
    61巷17號前，即意圖為自己不法之所有而基於搶奪之犯意，
    乘乙○○不備之際，由乙○○後方接近，並徒手掠取乙○○
    繫於頸部之金項鍊1 條（價值約2 萬元），得手後即騎駛上
    開贓車逃逸。
(五)、於98年5 月20日上午9 時20分至9 時30分間，駕駛上開贓車
    ，並佩帶太陽眼鏡及安全帽尾隨路人甲○○至臺北市○○區
    ○○街65巷4 號前，即意圖為自己不法之所有而基於搶奪之
    犯意，以上開相同手法，掠取甲○○繫於頸部之金項鍊1 條
    （價值約4 仟元），得手後即騎駛上開贓車逃逸。
(六)、於98年7 月1 日上午8 時30分，佩帶太陽眼鏡及安全帽尾隨
    路人戊○○○至臺北市○○區○○路4 段409 號大樓電梯口
    前，由戊○○○後方趁其不備之際，徒手掠取戊○○○繫於
    頸部之金項鍊1 條（價值約1 仟元），得手後隨即逃逸。嗣
    經己○○、庚○○、丙○○、乙○○、甲○○及戊○○○報
    警，丁○○於98年7 月14日上午9 時許騎駛前揭竊得機車，
    在臺北市○○區○○路145 號機車停車場內為警逮捕，並當
    場扣得丁○○所有之前揭作案用太陽眼鏡1 付、白色安全帽
    1 頂及丙○○遭竊之車號GYK-099 號機車1 輛及車鑰匙1 支
    （已由被害人丙○○領回）。
二、案經臺北市政府警察局萬華分局報告臺灣臺北地方法院檢察
    署檢察官呈請臺灣高等法院檢察署檢察長令轉臺灣士林地方
    法院檢察署檢察官偵查及臺北市政府警察局大安分局報告臺
    灣士林地方法院檢察署檢察官偵查起訴，並經本院改依簡式
    程序審理。
    理  由
一、證據能力之判斷：按簡式審判程序之證據調查，不受第159
    條第1 項之限制，刑事訴訟法第273 條之2 定有明文，是依
    上開規定，於行簡式審判程序之案件，被告以外之人於審判
    外之陳述，除有其他不得作為證據之法定事由外，應認具有
    證據能力。查本案如下引用被告以外之人所為警詢、偵查中
    之陳述，雖均係被告以外之人於審判外之陳述，惟因本案採
    行簡式審判程序，復無其他不得做為證據之法定事由，揆諸
    首揭說明，應認均具有證據能力，合先敘明。
二、前揭犯罪事實，業據被告丁○○於本院準備程序及審理時供
    承不諱（見本院卷第37頁、第39頁），其中犯罪事實一、(一)
    部分，核與被害人己○○於警詢時指述被告將其不慎遺失之
    NOKIA 牌N8800 型及SONY ERICSSON 牌W910i 型（序號0000
    00000000000 號）行動電話各1 支佔為己有之被害情節相符
    （參見臺灣臺北地方法院檢察署97年度偵字第11538 號卷第
    3 頁至第5 頁），此外，並有行動電話序號00000000000000
    0 號之通聯調閱查詢單1 紙在卷可稽（附於同上第11538 號
    偵卷第18頁）；犯罪事實一、(二)部分，核與被害人庚○○於
    警詢時指述被告向其借用門號0000000000號之行動電話使用
    後，經屢次催討，被告均未歸還之被害情節相符（參見臺灣
    士林地方法院檢察署98年度偵字第10054 號卷第8 頁）；犯
    罪事實一、(三)部分，核與被害人丙○○於警詢時指述被告前
    往其住處借宿，並趁其睡覺時，將其持有之車號GYK-099 號
    普通重型機車連同鑰匙竊走之被害情節相符（參見臺灣士林
    地方法院檢察署98年度偵字第10054 號卷第9 頁至第10頁）
    ，此外，並有被害人高金枝領回遭竊機車及機車鑰匙後出具
    之臺北市政府警察局大安分局物品發還領據1 紙附卷可參（
    附於臺灣士林地方法院檢察署98年度偵字第10054 號卷第78
    頁）；犯罪事實一、(四)、(五)、(六)部分，核與被害人乙○○、
    甲○○、戊○○○等人於於警詢時指述及偵查中證述其等遭
    搶之被害情節相符（參見臺灣士林地方法院檢察署98年度偵
    字第10054 號卷第12頁至第13頁、第91頁至第92頁、第14頁
    至第15頁、第17頁至第19頁、第93頁），此外，並有卷附攝
    得犯罪事實一、(六)搶奪過程之監視器錄影畫面翻拍照片6 張
    （附於臺灣士林地方法院檢察署98年度偵字第10054 號卷第
    29頁至第31頁）及被告所有於作案時配戴之太陽眼鏡1 付及
    安全帽1 頂扣案可資佐證。綜上各情，足認被告自白與事實
    相符，可以採信，本案事證至為明確，被告犯行均堪認定，
    應依法論科。
三、核被告丁○○所為，就犯罪事實一、(一)部分，係犯刑法第33
    7 條之侵占遺失物罪；犯罪事實一、(二)部分，係犯刑法第33
    5 條第1 項之侵占罪；犯罪事實一、(三)部分，係犯刑法第32
    0 條第1 項之竊盜罪，犯罪事實一、(四)、(五)、(六)部分，均係
    犯刑法第325 條第1 項之搶奪罪。被告所犯上開各罪，犯意
    各別，行為互殊，應予分論併罰。又被告有如事實欄所載前
    案科刑及執行之情形，有臺灣高等法院被告前案紀錄表1 份
    附卷可按，於有期徒刑執行完畢後5 年內，故意再犯本案犯
    罪事實一、(二)、(三)、(四)、(五)、(六)所示有期徒刑以上之各罪，
    均為累犯，應就所犯本案犯罪事實一、(二)、(三)、(四)、(五)、(六)
    之各罪所處之刑，均依刑法第47條第1 項之規定加重其刑，
    至被告所犯犯罪事實一、(一)之侵占遺失物罪，並非法定刑為
    有期徒刑以上之罪，自不構成累犯，併此述明。爰審酌被告
    不思循正當途徑獲取財物，竟為本案多次犯行，顯見品行不
    佳，多次以路人為作案目標，徒手強拉被害人頸部項鍊予以
    搶奪之犯罪手段，非僅造成被害人財物損失，更嚴重危害被
    害人身安全，犯後雖坦承犯行，然僅將竊得機車歸還，迄未
    賠償其餘被害人損失之犯後態度，並其犯罪之動機、目的，
    犯罪所得財物價值，及其智識程度、生活狀況等一切情狀，
    各量處如主文所示之刑，並就罰金部分諭知易服勞役之折算
    標準，及就有期徒刑部分定其應執行之刑，以示懲儆。公訴
    人具體求處被告有期徒刑5 年，固非無見，惟本院斟酌前開
    事項，認公訴人所求刑度尚嫌過重，附此敘明。
四、扣案之太陽眼鏡1 付及安全帽1 頂，係被告所有供犯本案搶
    奪罪所用之物，業據其於本院審理時供明在卷（參見本院卷
    第41頁），爰依刑法第38條第1 項第2 款規定宣告沒收。
五、公訴人雖以被告年富力強，不思努力進取，曾有多次侵占前
    科，反於出獄後之短期內為本案多次犯行，顯見有犯罪之習
    慣，聲請依竊盜犯贓物犯保安處分條例第3 條第1 項規定，
    對被告諭知刑前強制工作。惟按保安處分係針對受處分人將
    來之危險性所為之處置，以達教化、治療之目的，為刑罰之
    補充制度，保安處分中之強制工作，旨在對嚴重職業性犯罪
    及欠缺正確工作觀念或無正常工作因而犯罪者，強制其從事
    勞動，學習一技之長及正確之謀生觀念，使其日後重返社會
    ，能適應社會生活。然保安處分之措施亦含社會隔離、拘束
    身體自由之性質，其限制人民之權利，實與刑罰同，自應受
    比例原則之規範，使保安處分之宣告，與行為人所為行為之
    嚴重性、行為人所表現之危險性，及對行為人未來行為之期
    待性相當（最高法院91年度臺上字第4625號判決意旨參照）
    。經查，依卷內臺灣高等法院被告前案紀錄表所載，被告本
    案犯行前經法院判處罪刑確定之最近一次財產犯罪，係於92
    年間所犯竊盜罪，距本案犯行超過4 年以上，而本案被告犯
    行雖有多次，然除所犯侵占遺失物罪外，其餘犯行係集中於
    98年3 月底至7 月間，而被告自承係同年3 月間因酒後駕車
    公共危險犯行執行完畢出獄後，因找不到固定工作，僅靠臨
    時工之不穩定收入維持生計，因一時缺錢花用，始為犯行等
    語，尚非顯不可信，雖其手段觸犯刑罰，尚難遽認已有犯罪
    習慣，又被告犯罪後已坦承犯行不諱，尚知悔悟，是依比例
    原則，綜合其所為行為之嚴重性、所表現之危險性及對其未
    來之期待性等情以觀，本院因認就被告本案犯行量處有期徒
    刑2 年10月，已與被告犯行之處罰相當，足資儆懲，尚無援
    引竊盜犯贓物犯保安處分條例之規定，為被告應於刑之執行
    前令入勞動場所強制工作之宣告之必要，檢察官此部分所請
    礙難准許，併此敘明。
據上論斷，應依刑事訴訟法第299 條第1 項前段、第273 條之1
第1 項，刑法第320 條第1 項、第325 條第1 項、第335 條第1
項、第337 條、第42條第3 項、第47條第1 項、第51條第5 款、
第10款、第38條第1 項第2 款，刑法施行法第1 條之1 ，判決如
主文。
本案經檢察官鄭富城到庭執行職務。
中    華    民    國    98    年    10    月    22    日
                  刑事第一庭法  官  吳祚丞
以上正本證明與原本無異。
如不服本判決應於收受判決後10日內向本院提出上訴書狀，並應
敘述具體理由；其未敘述上訴理由者，應於上訴期間屆滿後20日
內向本院補提理由書（均須按他造當事人之人數附繕本）「切勿
逕送上級法院」。
                            書記官  丁梅芬
中    華    民    國    98    年    10    月    22    日
附錄論罪科刑法條：
刑法第320 條第1 項
意圖為自己或第三人不法之所有，而竊取他人之動產者，為竊盜
罪，處 5 年以下有期徒刑、拘役或 5 百元以下罰金。
刑法第325 條第1 項
意圖為自己或第三人不法之所有，而搶奪他人之動產者，處 6 月
以上 5 年以下有期徒刑。
刑法第335 條第1 項
意圖為自己或第三人不法之所有，而侵占自己持有他人之物者，
處 5 年以下有期徒刑、拘役或科或併科 1 千元以下罰金。
刑法第337 條
意圖為自己或第三人不法之所有，而侵占遺失物、漂流物或其他
離本人所持有之物者，處5 百元以下罰金。


司法院資訊處製作；財團法人民間司法改革基金會備份。
